```{r setup, include=FALSE}
knitr::opts_chunk$set(echo = TRUE)
library(ggrepel)
library(tidyverse)
library(skimr)
library("devtools")
library("factoextra")
library(patchwork)
```


```{r}
data <- read_csv("./Data/spotify_analysis.csv")
data2<-data
```

```{r}
#Leemos los datos
head(data)
```

```{r}
names(data)
```

```{r}
#Analisis de los datos que tenemos
skimr::skim(data)
```

```{r}
music <- data[,c(7:16)]
```


```{r}
music.pca <-prcomp(music, scale=TRUE)
summary(music.pca)
```


Vemos que la primer componente explica el 28.63% de la varianza, la segunda el 14.77% y la tercer el 11.88%. En total, las tres primeras componentes explican el   55.28% de la varianza. Podemos ver gráficamente el porcentaje de varianza explicada:
```{r}
fviz_eig(music.pca)
```
```{r}
set.seed(145804)
data2<-data %>% filter(top_500==TRUE)
data2 %>% sample()
```

```{r}
#Para saber cuáles componentes
round(music.pca$rotation[, 1:2], 2)
```


```{r}
scores_w <- music.pca$x|> as_tibble()
scores_w$name<- data$name
scores_w$id_spotify <- data$id_spotify
scores_w$top_500 <- data$top_500
scores_w
```




```{r}
ggplot(scores_w, aes(x=PC1, y= -PC2, label=name, colour=top_500)) + 
  geom_vline(xintercept=0, colour = 'red') +
  geom_hline(yintercept=0, colour = 'red') +
  geom_point()+
  geom_text_repel(size=2.5, segment.alpha = 0.3, force = 0.1, seed=202) +
  xlab('acousticness & instrumentalness vs. energy & loudness') +
  ylab('duration_ms & liveness vs. danceability & valence')
```

```{r}
summary(data$year)
```

```{r}
scores_w <- music.pca$x|> as_tibble()
scores_w$name<- data$name
scores_w$id_spotify <- data$id_spotify
scores_w$year <- data$year
scores_w
```
```{r}
ggplot(scores_w, aes(x=PC1, y= PC2, label=name, colour=year)) + 
  geom_vline(xintercept=0, colour = 'blue') +
  geom_hline(yintercept=0, colour = 'blue') +
  geom_point()+
  geom_text_repel(size=2.5, segment.alpha = 0.3, force = 0.1, seed=202) +
  xlab('acousticness & instrumentalness vs. energy & loudness') +
  ylab('duration_ms & liveness vs. danceability & valence')
```
```{r}
data$year %>% quantile(c(.25,.5,.75))
#1948-65
#65-75
#75-85
#85-95
#95-2008

data_range <- data2%>%                        # Aggregate values in range
  mutate(ranges = cut(year,
                      seq(1948, 2008, 10))) 
data_range                                         
```

```{r}
music_l1t<-data_range %>% filter(ranges==levels(data_range$ranges)[1])
music_l1<- data_range %>% filter(ranges==levels(data_range$ranges)[1])
music_l1 <- music_l1[,c(7:16)]
music.pcal1 <-prcomp(music_l1, scale=TRUE)
```


```{r}
fviz_eig(music.pcal1)
```


```{r}
#Para saber cuáles componentes
round(music.pcal1$rotation[, 1:2], 2)
```


```{r}
scores_l1<- music.pcal1$x|> as_tibble()
scores_l1$name<- music_l1t$name
scores_l1$top_500<- music_l1t$top_500
scores_l1
```




```{r}
#FALTA CAMBIAR LOS EJES!!!!
ggplot(scores_l1, aes(x=PC1, y= PC2, label=name, colour=top_500)) + 
  geom_vline(xintercept=0, colour = 'red') +
  geom_hline(yintercept=0, colour = 'red') +
  geom_point()+
  geom_text_repel(size=2.5, segment.alpha = 0.3, force = 0.1, seed=202) +
  xlab('acousticness & instrumentalness vs. energy & loudness') +
  ylab('duration_ms & liveness vs. danceability & valence')
```


```{r}
music_l2t<-data_range %>% filter(ranges==levels(data_range$ranges)[2])
music_l2<- data_range %>% filter(ranges==levels(data_range$ranges)[2])
music_l2 <- music_l2[,c(7:16)]
music.pcal2 <-prcomp(music_l2, scale=TRUE)
```


```{r}
fviz_eig(music.pcal2)
```


```{r}
#Para saber cuáles componentes
round(music.pcal2$rotation[, 1:2], 2)
```


```{r}
set.seed(145804)
scores_l2<- music.pcal2$x|> as_tibble()
scores_l2$name<- music_l2t$name
scores_l2$top_500<- music_l2t$top_500
scores_l2 <- scores_l2 %>% mutate(name=ifelse(top_500==TRUE,name,""))
#scores_l2 <- scores_l2 %>% mutate(name=ifelse(runif(1)<.3,name,""))
scores_l2
```




```{r}
#FALTA CAMBIAR LOS EJES,REVISAR PC2!!!!
ggplot(scores_l2, aes(x=PC1, y= PC2, label=name, colour=top_500)) + 
  geom_vline(xintercept=0, colour = 'red') +
  geom_hline(yintercept=0, colour = 'red') +
  geom_point()+
  geom_text_repel(size=2.5, segment.alpha = 0.3, force = 0.8, seed=202) +
  xlab('acousticness & instrumentalness vs. energy & loudness') +
  ylab('duration_ms & liveness vs. danceability & valence')
```

```{r}
music_l3t<-data_range %>% filter(ranges==levels(data_range$ranges)[3])
music_l3<- data_range %>% filter(ranges==levels(data_range$ranges)[3])
music_l3 <- music_l3[,c(7:16)]
music.pcal3 <-prcomp(music_l3, scale=TRUE)
```


```{r}
fviz_eig(music.pcal3)
```


```{r}
#Para saber cuáles componentes
round(music.pcal3$rotation[, 1:2], 2)
```


```{r}
scores_l3<- music.pcal3$x|> as_tibble()
scores_l3$name<- music_l3t$name
scores_l3$top_500<- music_l3t$top_500
#scores_l3 <- scores_l3 %>% mutate(name=ifelse(top_500==TRUE, name, ""))
scores_l3
```




```{r}
#FALTA CAMBIAR LOS EJES!!!!
ggplot(scores_l3, aes(x=PC1, y= -PC2, label=name, colour=top_500)) + 
  geom_vline(xintercept=0, colour = 'red') +
  geom_hline(yintercept=0, colour = 'red') +
  geom_point()+
  geom_text_repel(size=2.5, segment.alpha = 0.3, force = 0.1, seed=202) +
  xlab('acousticness & instrumentalness vs. energy & loudness') +
  ylab('duration_ms & liveness vs. danceability & valence')
```



```{r}
music_l4t<-data_range %>% filter(ranges==levels(data_range$ranges)[4])
music_l4<- data_range %>% filter(ranges==levels(data_range$ranges)[4])
music_l4 <- music_l4[,c(7:16)]
music.pcal4 <-prcomp(music_l4, scale=TRUE)
```


```{r}
fviz_eig(music.pcal4)
```


```{r}
#Para saber cuáles componentes
round(music.pcal4$rotation[, 1:2], 2)
```


```{r}
scores_l4<- music.pcal4$x|> as_tibble()
scores_l4$name<- music_l4t$name
scores_l4$top_500<- music_l4t$top_500
#scores_l4 <- scores_l4 %>% mutate(name=ifelse(top_500==TRUE, name, ""))
scores_l4
```




```{r}
#FALTA CAMBIAR LOS EJES!!!!
ggplot(scores_l4, aes(x=PC1, y= PC2, label=name, colour=top_500)) + 
  geom_vline(xintercept=0, colour = 'red') +
  geom_hline(yintercept=0, colour = 'red') +
  geom_point()+
  geom_text_repel(size=2.5,  seed=202) +
  xlab('acousticness & instrumentalness vs. energy & loudness') +
  ylab('duration_ms & liveness vs. danceability & valence')
```


```{r}
music_l5t<-data_range %>% filter(ranges==levels(data_range$ranges)[5])
music_l5<- data_range %>% filter(ranges==levels(data_range$ranges)[5])
music_l5 <- music_l5[,c(7:16)]
music.pcal5 <-prcomp(music_l5, scale=TRUE)
```


```{r}
fviz_eig(music.pcal5)
```


```{r}
#Para saber cuáles componentes
round(music.pcal5$rotation[, 1:2], 2)
```


```{r}
scores_l5<- music.pcal5$x|> as_tibble()
scores_l5$name<- music_l5t$name
scores_l5$top_500<- music_l5t$top_500
#scores_l5 <- scores_l5 %>% mutate(name=ifelse(top_500==TRUE, name, ""))
scores_l5
```




```{r}
#FALTA CAMBIAR LOS EJES!!!!
ggplot(scores_l5, aes(x=PC1, y= -PC2, label=name, colour=top_500)) + 
  geom_vline(xintercept=0, colour = 'red') +
  geom_hline(yintercept=0, colour = 'red') +
  geom_point()+
  geom_text_repel(size=2.5, segment.alpha = 0.3, force = 0.1, seed=202) +
  xlab('acousticness & instrumentalness vs. energy & loudness') +
  ylab('duration_ms & liveness vs. danceability & valence')
```


## Last Decade

```{r}
data_last <- read_csv("./Data/spotify_analysis_last_decade.csv")
data2_last<-data_last
```

```{r}
music_last <- data_last[,c(7:16)]
```


```{r}
music_last.pca <-prcomp(music_last, scale=TRUE)
summary(music_last.pca)
```


Vemos que la primer componente explica el 28.63% de la varianza, la segunda el 14.77% y la tercer el 11.88%. En total, las tres primeras componentes explican el   55.28% de la varianza. Podemos ver gráficamente el porcentaje de varianza explicada:
```{r}
fviz_eig(music_last.pca)
```

```{r}
#Para saber cuáles componentes
round(music_last.pca$rotation[, 1:2], 2)
```


```{r}
scores_w_last <- music_last.pca$x|> as_tibble()
scores_w_last$name<- data_last$name
scores_w_last$id_spotify <- data_last$id_spotify
scores_w_last$top_500 <- data_last$top_500

scores_w_last <- rbind(
                  scores_w_last |>
                    filter(top_500 == TRUE),
                  scores_w_last |>
                    filter(top_500 == FALSE) |>
                    sample_n(500)
                )
```

```{r}
ggplot(scores_w_last, aes(x=PC1, y= -PC2, label=name, colour=top_500)) + 
  geom_vline(xintercept=0, colour = 'red') +
  geom_hline(yintercept=0, colour = 'red') +
  geom_point()+
  geom_text_repel(size=2.5, segment.alpha = 0.3, force = 0.1, seed=202) +
  xlab('acousticness & instrumentalness vs. energy & loudness') +
  ylab('duration_ms & liveness vs. danceability & valence')
```

```{r}
fviz_pca_var(music_last.pca, col.var="contrib")+
 scale_color_gradient2(low="azure", mid="cornflowerblue",high="cyan4", midpoint=1) +
 theme_minimal()

```

```{r}
music_last_top_true <- (data_last |> filter(top_500 == TRUE))[,c(7:16)]
music_last_top_false <- (data_last |> filter(top_500 == FALSE))[,c(7:16)]
```


```{r}
music_last_top_true.pca <-prcomp(music_last_top_true, scale=TRUE)
music_last_top_false.pca <-prcomp(music_last_top_false, scale=TRUE)
music_last_top_false.pca$rotation <- -1*music_last_top_false.pca$rotation
summary(music_last_top_true.pca)
summary(music_last_top_false.pca)
```


Vemos que la primer componente explica el 28.63% de la varianza, la segunda el 14.77% y la tercer el 11.88%. En total, las tres primeras componentes explican el   55.28% de la varianza. Podemos ver gráficamente el porcentaje de varianza explicada:

```{r}
fviz_eig(music_last_top_true.pca)
fviz_eig(music_last_top_false.pca)
```

```{r}
#Para saber cuáles componentes
round(music_last_top_true.pca$rotation[, 1:2], 2)
round(music_last_top_false.pca$rotation[, 1:2], 2)
```


```{r}
scores_w_last_top_true <- music_last_top_true.pca$x|> as_tibble()
scores_w_last_top_true$name<- (data_last |> filter(top_500 == TRUE))$name
scores_w_last_top_true$id_spotify <- (data_last |> filter(top_500 == TRUE))$id_spotify
scores_w_last_top_true$top_500 <- (data_last |> filter(top_500 == TRUE))$top_500

scores_w_last_top_false <- music_last_top_false.pca$x|> as_tibble()
scores_w_last_top_false$name<- (data_last |> filter(top_500 == FALSE))$name
scores_w_last_top_false$id_spotify <- (data_last |> filter(top_500 == FALSE))$id_spotify
scores_w_last_top_false$top_500 <- (data_last |> filter(top_500 == FALSE))$top_500
```

```{r}
ggplot(scores_w_last_top_true, aes(x=PC1, y= -PC2, label=name, colour=top_500)) + 
  geom_vline(xintercept=0, colour = 'red') +
  geom_hline(yintercept=0, colour = 'red') +
  geom_point()+
  geom_text_repel(size=2.5, segment.alpha = 0.3, force = 0.1, seed=202) +
  xlab('acousticness vs. energy & loudness') +
  ylab('duration_ms & liveness vs. danceability & valence')
```

```{r}
ggplot(scores_w_last_top_false, aes(x=PC1, y= -PC2, label=name, colour=top_500)) + 
  geom_vline(xintercept=0, colour = 'red') +
  geom_hline(yintercept=0, colour = 'red') +
  geom_point()+
  geom_text_repel(size=2.5, segment.alpha = 0.3, force = 0.1, seed=202) +
  xlab('acousticness & instrumentalness vs. energy & loudness') +
  ylab('duration_ms & liveness vs. danceability & valence')
```

```{r}
g1 <- fviz_pca_var(music_last_top_true.pca, col.var="contrib")+
 scale_color_gradient2(low="azure", mid="cornflowerblue",high="cyan4", midpoint=1) +
 theme_minimal()
g2 <- fviz_pca_var(music_last_top_false.pca, col.var="contrib")+
 scale_color_gradient2(low="azure", mid="cornflowerblue",high="cyan4", midpoint=1) +
 theme_minimal()

g1 + g2
```



